臺灣臺中地方法院刑事判決　　　　　　　　96年度訴字第96號
公　訴　人　臺灣臺中地方法院檢察署檢察官
被　　　告　甲○○
　　　　　　　　　　（現因另案於臺灣臺中監獄執行中）
上列被告因違反毒品危害防制條例案件，經檢察官提起公訴（九
十五年度毒偵字第四八四三號），被告於準備程序中就被訴事實
為有罪之陳述，經本院合議庭評議後裁定由受命法官獨任改行簡
式審判程序審理，判決如下：
    主    文
甲○○施用第一級毒品，處有期徒刑玖月，扣案之海洛因小包
（合計驗餘淨重壹捌點玖伍公克）沒收銷燬之。
    犯罪事實
一、甲○○曾因施用毒品案件，經依本院九十二年度毒聲字第一
    四０一號裁定送勒戒處所進行觀察、勒戒，於民國九十二年
    五月二十七日進入臺灣臺中看守所附設勒戒所接受觀察勒戒
    處分後，認無繼續施用毒品傾向，由臺灣臺中地方法院檢察
    署檢察官於九十二年六月十七日以九十二年度毒偵字第一六
    六九號為不起訴處分確定，並於九十二年六月十八日釋放出
    所；又於九十四年間，因施用毒品案件，經本院於九十四年
    八月二十四日以九十四年度訴字第二一七八號協商判處有期
    徒刑八月確定，目前仍在監執行中。
二、甲○○仍不知徹底戒絕，於前開觀察勒戒執行完畢釋放後五
    年內，竟基於施用第一級毒品海洛因之犯意，自九十五年一
    、二月間起至九十五年九月二十五日凌晨二時許止，在臺中
    縣霧峰鄉○○路二三六巷十六號其居所，以將少許海洛因摻
    入香菸內點火燃燒使之產生煙霧後加以吸食之方式，非法施
    用第一級毒品海洛因多次。嗣於九十五年九月二十五日上午
    八時許，在臺中縣霧峰鄉○○路二三六巷十六號，為警查獲
    ，並扣得甲○○所有供施用毒品使用之海洛因三小包（合計
    驗餘淨重18.59公克）。
三、案經南投縣政府警察局竹山分局報告臺灣臺中地方法院檢察
    署檢察官偵查起訴。
    理    由
一、訊據被告甲○○對於前揭時地施用第一級毒品海洛因多次等
    情，業於本院中坦認屬實，且被告為警查獲時所採集之尿液
    ，經送驗結果，亦呈現嗎啡陽性反應，此有中山醫學大學附
    設醫院檢驗科藥物檢測中心驗尿報告一份在卷可稽，並有查
    獲現場照片七張、臺灣臺中地方法院檢察署檢察官九十二年
    度毒偵字第一六六九號不起訴處分書附卷可佐，復有扣案之
    海洛因三小包為證，而扣案之海洛因三小包，經送驗結果，
    均含有第一級第六項毒品海洛因成分，合計淨重18.59公克
    ，空包裝總重1.65公克，純度53.19﹪，純質淨重10.08公克
    ，此有法務部調查局九十五年十一月二十七日調科壹字第09
    523040660號鑑定書一份在卷可憑，被告自白供述與現有事
    證相符，應堪置信。本件事證已臻明確，被告犯行，洵堪認
    定。
二、查：刑法業於九十五年七月一日修正施行。按行為後法律有
    變更者，適用行為時之法律，但行為後之法律有利於行為人
    者，適用最有利於行為人之法律，現行刑法第二條第一項定
    有明文。又按修正後之刑法，業已刪除原刑法第五十六條關
    於連續犯之規定，此刪除雖非犯罪構成要件之變更，但顯已
    影響行為人刑罰之法律效果，自屬法律有變更。而被告自九
    十五年一、二月間起至九十五年九月二十五日止先後施用第
    一級毒品海洛因多次之犯行，依據舊法對於連續犯之觀念，
    強調其「概括犯意」及「罪名同一」之主、客觀要件，依修
    正前刑法第五十六條連續犯之規定，係以裁判上一罪論處，
    但如依新法之規定既已將上開連續犯之規定廢除，本案中被
    告於刑法修正前、後多次施用毒品之犯行，即應分別論以數
    罪，惟毒品有高度之成癮性及濫用性，施用毒品犯罪，通常
    極易成癮，一旦身染毒癮，即有於短時間內密集施用之傾向
    ，該等施用行為顯然具有反覆性及延續性之特徵，是就業已
    成癮之施用毒品者而言，如將個別施用行為在刑法上逐一評
    價並分別論處罪刑，恐係無視於該種犯罪類型反覆實施之特
    性，而有使行為人承受過度且顯不相當刑罰之疑慮，並與刑
    罰過度評價禁止原持相悖，更有違憲法所揭櫫之比例原則。
    從而，對於時間緊接之多次施用毒品行為，在刑法修正前，
    法院實務均係以連續犯之裁判上一罪論處，而於刑法修正施
    行後，如延續以往之法律見解，將因連續犯之刪除，而應就
    各次施用毒品犯行予以分論併罰，此種法律見解，顯然對於
    施用毒品此種特殊犯罪類型不合宜，本院認為自九十五年七
    月一日刑法修正生效施行後，應將施用毒品之行為，如已達
    到成癮性，即應改以集合犯之包括一罪關係論處，就此論罪
    科刑之變更，應屬法律見解之變更，性質上非屬法律本身之
    變更，亦與連續犯規定之刪除無涉，自無刑法第二條第一項
    比較新舊法適用之問題。是以，被告自九十五年一、二月間
    起至九十五年九月二十五日止陸續施用第一級毒品海洛因之
    行為，足認其有反覆施用之情事，且被告於本院中亦自承有
    成癮之傾向，自應逕以集合犯之包括一罪關係論處。
三、按海洛因係屬毒品危害防制條例所定之第一級毒品，不得非
    法施用。被告前開施用毒品之犯行，係犯毒品危害防制條例
    第十條第一項之施用第一級毒品罪。被告為供施用而持有第
    一級毒品海洛因之低度行為，應為施用第一級毒品海洛因之
    高度行為所吸收，不另論處。（又被告於前開時間內先後多
    次施用第一級毒品之犯行，應視為法律構成要件行為之單數
    ，論以集合犯之包括一罪，僅受一次之法律評價。）爰審酌
    被告前因施用毒品之犯行，經歷觀察勒戒之機會，仍無法戒
    除施用毒品之惡習，五年內，猶故態復萌，再次施用毒品，
    無視於毒品對於自身健康之嚴重傷害及國家對於杜絕毒品犯
    罪之禁令，惟因施用毒品本身係屬自戕行為，對於社會所產
    生之潛在危害性尚屬輕微，且被告犯罪後業經坦承犯行，尚
    知悔悟，犯後態度良好，本院考量被告施用第一級毒品之時
    間為期七、八個月，參酌被告前因施用毒品罪，已遭判刑有
    期徒刑八月等一切情狀，量處如主文所示之刑，以示懲儆。
四、扣案海洛因三小包（合計驗餘淨重18.59公克），係屬毒品
    危害防制條例第二條第二項第一款之第一級毒品，不問屬於
    被告與否，爰依毒品危害防制條例第十八條第一項前段之規
    定，併予諭知沒收銷燬之。
據上論斷，應依刑事訴訟法第二百七十三條之一第一項、第二百
九十九條第一項前段，毒品危害防制條例第十條第一項、第十八
條第一項前段，刑法第十一條，判決如主文。
中　　華　　民　　國　　96　　年　　2 　　月　　13　　日
                  刑事第五庭    法  官  巫淑芳
上正本證明與原本無異。
如不服本判決，應於送達後十日內向本院提出上訴狀（須附繕本
），上訴於臺灣高等法院臺中分院。
                                書記官  王麗麗
中　　華　　民　　國　　96　　年　　2 　　月　　13　　日
附錄論罪科刑法條：
毒品危害防制條例第10條：
施用第一級毒品者，處六月以上五年以下有期徒刑。
施用第二級毒品者，處三年以下有期徒刑。
